【裁判字號】    89,上訴,1286
【裁判日期】    900621
【裁判案由】    違反毒品危害防制條例
【裁判全文】
臺灣高等法院高雄分院刑事判決                  八十九年度上訴字第一二八六號
    上  訴  人
    即  被  告  甲○○
                乙○○
    共      同
    指定辯護人  本院公設辯護人  李佩娟
右上訴人因違反毒品危害防制條例案件，不服臺灣高雄地方法院八十九年度訴字第一
０七號中華民國八十九年八月十六日第一審判決（起訴案號：臺灣高雄地方法院檢察
署八十八年度偵字第二九九六五、第二九九六六號；併案辦理：八十九年度偵字第二
三三三號），提起上訴，本院判決如左：
      主  文
原判決撤銷。
甲○○、乙○○共同連續販賣第二級毒品，各處有期徒刑捌年，均禠奪公權肆年。扣
案之安非他命伍包（驗後毛重點壹公克）沒收銷燬之；前開安非他命（供販賣用）
之外包袋三個沒收；未扣案之販毒所得新台幣壹萬壹仟元沒收；如全部或一部不能沒
收時，以其財產抵償之。
      事  實
一、甲○○、乙○○為兄弟關係，共同租屋在高雄市左營區義民巷一五三號居住，與
    姓名年籍不詳綽號「跛腳」（即富國）之成年人，共同基於意圖營利之概括犯意
    聯絡，自民國八十八年十一月十日起至同年十二月十一日止，由「跛腳」提供第
    二級毒品安非他命予甲○○，再由甲○○轉交與乙○○，而由乙○○於八十八年
    十一月十日、十一月十五日、十一月二十三日、十二月十一日，連續在前開義民
    巷住處，以每次新台幣（以下同）五百元之價格，販賣予陳俊豪（另案由檢察官
    偵辦）四次，又於八十八年十二月四日、十二月十日，連續在前開義民巷住處，
    以每次二千元之價格，販賣予綽號大象之蔣亦祥（亦另案由檢察官偵辦）二次，
    販毒所得則由乙○○轉交甲○○，「又與蔣亦祥共同基於販賣安非他命之意思聯
    絡，於同年十二月八日二十三時許，由甲○○將安非他命交與乙○○，再由乙○
    ○將安非他命交予蔣亦祥，蔣亦祥送至高雄市○○區○○街圓茶房內，將安非他
    命賣予綽號阿亮之男子、所得價金五千元錢交予乙○○，乙○○再交予甲○○；
    甲○○就販賣安非他命所得再與「跛腳」決定分帳方式。嗣於八十八年十二月十
    一日十六時許，在高雄市左營區○○○路六巷五十八弄十九號查獲蔣亦祥，經蔣
    亦祥供述安非他命係向乙○○購得，由其帶同員警至前開義民巷處搜索，於同日
    二十二時三十分許，當場查獲甲○○、陳坤生（另案由檢察官偵辦），並扣得安
    非他命五包（驗後毛重三．一公克，其中三包係由跛腳於同月十一日十一時許帶
    至前開住處供販賣之用，另二包則係甲○○吸用後剩餘），之及其後返回前開義
    民巷處之乙○○、至該址拿取鑰匙之陳俊豪。
二、案經高雄市政府警察局移送臺灣高雄地方法院檢察署檢察官偵查起訴及併案審理
    。
      理  由
一、訊據被告甲○○、乙○○均矢口否認有販賣第二級毒品安非他命犯行，甲○○辯
    稱：警訊說扣到的安非他命是跛腳拿來要伊賣的，是為了保護伊弟乙○○，警訊
    承認是刑求的結果，伊並沒有販毒云云，乙○○則辯稱：警察有刑求伊，打伊耳
    光、肚子，伊有和陳俊豪、蔣亦祥共同出資去買安非他命，但沒有販賣給他們云
    云。
二、惟查：
（一）蔣亦祥於八十八年十二月十一日十六時許為警查獲後，向警供稱：「（你所施
      用之毒品『即安非他命』係向誰購買？代價多少？如何聯絡？」係向乙○○所
      購買二次，每次以新台幣二千元購得，購買時沒有聯絡，我直接到他住所購買
      」「綽號村仔即乙○○，與他第一次交易係八十八年十二月四日晚上十九時左
      右在他住所交易，第二次係八十八年十二月九日下午十三時左右，同樣在他住
      所，二次交易均是一手交錢一手交貨」、「：：我所向乙○○購得之安非他命
      ，係由他哥哥甲○○將安非他命交予乙○○，而乙○○再將安非他命賣給我」
      、於偵查中亦供稱「：：安非他命毒品是乙○○拿給我的買一包二千元  二次
      都是向他買的」、「乙○○之毒品是甲○○拿給他賣的」、「（你毒品向何人
      買？時、地為何？）乙○○，第一次十二月四日晚上，在義民巷那交易，第二
      次約十二月九、十日左右，我去向乙○○買，我每次買二千元」等語甚詳；另
      蔣亦祥與被告甲○○共同販賣安非他命給阿亮之男子，亦據蔣亦祥於警訊時供
      稱「曾幫過乙○○販賣安非他命以新台幣五千元賣予綽號阿亮之男子」、「八
      十八年十二月八日左右晚上二十三時許，在本市○○區○○街圓茶房內將安非
      他命賣予綽號阿亮之男子」、「所得金錢交予乙○○，乙○○再交予甲○○，
      我當場親眼看到」等語明確。
（二）又陳俊豪向被告乙○○購買安非他命，亦據其於偵查中供稱「（你所吸毒品向
      何人買？）乙○○」、「（你買毒品時間、地點為何？）十一月十日、十一月
      十四日、十一月二十三日、十二月十一日，我四次都在義民巷一五三號那買，
      我一次買五百元」等語甚詳，於原審審理中亦稱「是向乙○○買的，買四次，
      沒有向甲○○買毒品」等語，核與蔣亦祥於偵查中供稱「陳俊豪也是向他們買
      過等語相符」相符。
（三）蔣亦祥、陳俊豪前開供述，核與被告乙○○於警訊時自白「我哥哥（即甲○○
      ）叫我找朋友並帶回他住所（高雄市左營區義民巷一五三號）後，我哥哥就會
      問我朋友要不要買毒品安非他命或海洛因，如需要我哥就會賣給他」，「（今
      警方所查獲之蔣亦祥於警訊筆錄供稱所施用之毒品安非他命係向你購得二次，
      每次以新台幣二千元購得，問你有無此事？）有的，但安非他命是我哥哥的，
      而我是幫我哥哥賣的，另所得金錢全交予我哥哥。」、「尚有：：及蔣亦祥幫
      我哥哥賣毒品，而所得酬勞即是因我哥哥供應毒品安非他命給他吸食」等語；
      以及被告甲○○於偵查中亦自白「跛腳拿毒品至我家叫我幫忙處理，我才又交
      給乙○○、蔣亦祥、陳俊豪三人去處理」等語相符，且被告甲○○、乙○○於
      原審亦均供稱與陳俊豪並無恩怨，蔣亦祥、陳俊豪要無誣指被告乙○○之理；
      。足證被告乙○○、甲○○確有共同販賣安非他命給蔣亦祥、陳俊豪安非他命
      以及被告二人有與蔣亦祥共同販賣安非他命給阿亮，至為灼然。
（四）至於陳俊豪於警訊及偵查中初供係向陳坤生購買安非他命，此為陳坤生所堅決
      否認，並稱只認識陳俊豪二小時，實不可能販賣給陳俊豪等語，而陳俊豪係因
      受被告甲○○在警局之囑，始供稱係向陳坤生購買，其實情係向乙○○購買亦
      據陳俊豪於原審供明（原審卷第一八七頁），其所稱向陳坤生購買，及於偵查
      中供稱：「安非他命是向甲○○的朋友富國買的，每次五百元」一節，無非係
      迴護被告之詞，不足採信。另蔣亦祥嗣於原審就其向乙○○購買安非他命部分
      供稱沒有在現場交易，係乙○○送給伊吸食；或稱蔡建向伊借三千元，用債務
      抵銷云云，惟與被告乙○○供稱：「伊不曉得是否有欠蔣亦祥錢，也沒有聽清
      楚要抵三千元」等語不合；又蔣亦祥嗣於偵查中改稱「甲○○有交給我（安非
      他命？但我未賣出去他有問我說有誰要買毒品」等語，惟此與其前揭所述及被
      告甲○○、乙○○所稱有交蔣亦祥處理等情不合，蔣亦祥嗣後翻異，無非卸責
      之詞，不足採信。
（五）被告甲○○、乙○○二人雖均辯稱渠二人在警訊時遭刑求云云，並舉證人陳坤
      生、蔣亦祥、陳俊豪為證，但查被告甲○○於本院調查時供稱被膠布矇住眼睛
      ，被用拳頭打頭兩下，後將上身衣服打開、下身有穿、吹冷氣、被用木板打腳
      底，又稱還沒有帶出去就被矇眼睛，用拳頭打了，惟本案製作筆錄之警員即陳
      偉奇、洪崇哲於原審及本院調查時均供稱並未對被告有刑求之事，況被告甲
      ○○於偵查中經檢察官偵訊時，尚稱「警訊實在」且並未提到有被刑求之事，
      且被告甲○○於八十八年十二月十二日被羈押於看守所時，身體並未有外傷，
      此有被告健康檢查表可憑（原審卷第一一０頁），若被告甲○○於警訊遭刑
      求，當不致於偵查中未向檢察官提起，且猶稱警訊實在等語。證人陳坤生雖
      於本院調查時供稱「做完筆錄帶回來時，他做在我旁邊，年紀大的那一個（即
      甲○○）眼睛用衛生紙及膠帶綁起來被矇住，他有沒有受傷我不知道」等語，
      惟被告甲○○於警訊偵訊完畢帶回辦公室時，係與乙○○與陳俊豪、陳坤生均
      在同一辦公室，此業據乙○○陳述明確，並有現場圖可憑，而乙○○卻稱甲○
      ○沒有被矇眼睛；且陳俊豪經本院囑託台灣基隆地方法院訊問，陳俊豪亦結
      證警察沒有對甲○○、乙○○刑求，他們雖有受傷，惟聽被告所言係警察抓他
      們時，把他們壓帶地上，他們有受擦傷等語；被告乙○○初於偵查中供稱警
      察有打我肚子及耳光，惟於本院調查時則稱被踹一腳前後已有未符，且證人陳
      俊豪供稱警察並未對被告刑求已如前述，被告所辯警訊遭刑求云云，與事實不
      合，均不足採。
（六）被告甲○○、甲○○販賣安非他命予蔣亦祥所得之價金四千元；販賣給陳俊豪
      價金為二千元，販賣給阿亮之男子價金為五千元，合計共為一萬一千元，又被
      告甲○○雖未敘明其與跛腳之男子如何結算，惟非法販賣安非他命乃屬重刑之
      罪，被告有違反麻醉藥品條例之前科，當知之甚詳，其甘冒被處重刑之危險，
      而販賣毒品，若非有利可圖，豈願為之，本件被告顯有營利之販賣意圖，彰彰
      甚明。
（七）此外在被告二人義民巷住處扣得之安非他命五包，經送鑑定，確為甲基安非他
      命（驗前毛重三、一五公克，驗後毛重三、一０公克），有高雄醫學院附設中
      和紀念醫院檢驗報告單在卷可憑（原審卷第一０六頁），該安非他命其中三包
      係跛腳（即富國）之男子，於八十八年十二月十一日二十一時拿到被告甲○○
      住處，給甲○○販賣後再跟跛腳結帳，亦據甲○○及本院審理中供明，足資佐
      證蔣亦祥、陳俊豪及被告甲○○、乙○○等前揭販賣安非他命之供述非虛。綜
      上所述，本件事證明確，被告所辯不足採信，渠等犯行均堪認定。
三、按甲基安非他命係屬第二級毒品，核被告二人所為，均係犯毒品危害防制條例第
    四條第二項之販賣第二級毒品罪。被告二人與跛腳之男子間；以及就販賣給阿亮
    之男子部分與蔣亦祥間，有犯意聯絡及行為分擔，均為共同正犯，被告乙○○於
    警訊中雖稱其係幫甲○○販賣，惟其所為係將安非他命交付給陳俊豪、蔣亦豪，
    係為從事販賣毒品中之交付毒品之構成要件之行為，仍應以正犯論，又被告乙○
    ○、蔣亦祥雖就販賣之金錢交予甲○○，但共同正犯間之意思聯絡不以數人間直
    接發生者為限，被告甲○○與跛腳間有價金之結算，而被告甲○○復與乙○○、
    蔣亦祥間有犯意聯絡，依最高法院七十七年台上字第二一三五判例所示，甲○○
    、乙○○、蔣亦祥就渠等參與部分亦均應論以共同正犯；被告二人販賣毒品前非
    法持有第二級毒品行為，進而販賣，其持有之低度行為應被販賣之高度行為所吸
    收，不另論罪。又被告二人先後多次犯行，時間緊接，犯罪構成要件相同，顯均
    係基於概括犯意為之，均為連續犯，依刑法第五十六條之規定以一罪論，並加重
    其刑（無期徒刑部分不得加重）。
四、原審為被告論罪科刑之判決固非無見，惟被告二人與蔣亦祥就販賣給阿亮部分，
    原審未予認定，即有未洽，被告上訴意旨，否認犯罪，指摘原判決不當，固無理
    由，惟原判決既有可議，自應予撤銷改判。爰審酌被告二人販賣安非他命，危害
    社會治安，惡性不輕，且犯後猶狡飾犯行，毫無悔意，惟念其等販賣期間不長，
    所得亦不多等一切情狀，分別量處如主文所示之刑，又依被告二人販賣毒品之犯
    罪性質，認均有褫奪公權之必要，併各予宣告褫奪公權四年，以資懲儆。扣案之
    晶體五包經檢驗，係第二級毒品安非他命（驗後毛重三．一公克），已如前述，
    屬毒品危害防制條例所定之毒品，爰依毒品危害防制條例第十八條第一項之規定
    ，宣告沒收並銷燬之。又上開五包安非他命，其中三包係跛腳之男子拿至被告甲
    ○○之住所供販賣之用，另二包係渠等前吸食所剩餘，故三包安非他命之外包裝
    袋三個，具有防潮、遺漏之功能，顯為販賣安非他命所用之物，依毒品危害防制
    條例第十九條第一項沒收，因鑑驗耗失之安非他命，自無庸沒收銷燬，併此敘明
    。又未扣案之被告二人販賣安非他命所得一萬一千元，則依同條例第十九條前段
    宣告沒收，如全部或一部不能沒收時，以其財產抵償之。至於扣案之海洛因二包
    、吸管三支、ＦＭ２二粒、安非他命吸食器三組，與本件犯行無涉，另空夾鏈袋
    一包，被告二人亦否認係供販賣安非他命之用，復無其他事證可認與本件犯行有
    關，自均不予宣告沒收，亦附此敘明。
五、公訴人起訴書中雖未記載被告販賣安非他命給阿亮男子部分，惟此部分與檢察官
    起訴書所載之犯罪事實，有連續犯裁判上一罪之關係，本院自得一併審理之，併
    此敘明。
據上論結，應依刑事訴訟法第三百六十九條第一項前段、第三百六十四條、第二百九
十九條第一項前段、毒品危害防制條例第四條第二項、第十八條第一項前段、第十九
條第一項，刑法第十一條前段、第二十八條、五十六條、第三十七條第二項，判決如
主文。
本案經檢察官陳國全到庭執行職務。
中      華      民      國    九十      年      六      月    二十一    日
                              臺灣高等法院高雄分院刑事第五庭
                                  審判長法官  吳水木
                                        法官  洪慶鐘
                                        法官  趙文淵
右正本證明與原本無異。
如不服本判決，應於判決送達後十日內向本院提出上訴狀，其未述理由者並應於提
出上訴狀後十日內向本院補提理由書（應附繕本)。
                                      書記官  高惠珠
中      華      民      國    九十      年      六      月    二十六    日
附錄：本判決論罪科刑法條：
毒品危害防制條例第四條第二項
製造、運輸、販賣第二級毒品者，處無期徒刑或七年以上有期徒刑，得併科新臺幣七
百萬元以下罰金。
                                                                     Ａ


司法院資訊處製作；財團法人民間司法改革基金會備份。
